【裁判字號】    97,破,2
【裁判日期】    970131
【裁判案由】    宣告破產
【裁判全文】
臺灣嘉義地方法院民事裁定  97年度破字第2號
聲  請  人  甲○○
上列當事人間聲請宣告破產事件，本院裁定如下：
    主  文
聲請駁回。
聲請程序費用由聲請人負擔。
    理  由
一、本件聲請意旨略以：聲請人向中國信託商業銀行股份有限公
    司永吉分公司、國泰世華商業銀行股份有限公司、兆豐國際
    商業銀行股份有限公司、友邦國際信用卡股份有限公司、京
    城商業銀行股份有限公司、臺灣新光商業銀行股份有限公司
    、台新國際商業銀行股份有限公司、中國信託商業銀行股份
    有限公司、美商花旗銀行股份有限公司、美商美國運通銀行
    股份有限公司、玉山商業銀行股份有限公司（下稱發卡銀行
    ）申辦信用卡（或現金卡），並向債權人中國信託商業銀行
    股份有限公司文心分公司（下稱貸款銀行申辦信用貸款）。
    聲請人自民國81年間與配偶結婚後，育有三名子女，其與配
    偶91至92年間於親戚開設之興福營造股份有限公司工作，但
    因公司營運困難，不僅將近一年未領工資，甚至幫忙親戚代
    墊公司員工之薪資，致聲請人開始負債。92年間聲請人之父
    親因病過世，94年間又與朋友合夥承包工程但慘遭倒帳，至
    96年12月17日以積欠本金、利息、遲延利息違約金及費用共
    計新台幣（下同）128萬9,292元。嗣後聲請人於96年間8月
    開始就職於興安營造股份有限公司，每月收入有6萬2,000元
    ，雖於95年間聲請人曾與債權銀行協商約定每月繳納1萬8,0
    07元之協商款，但每月所得於支出家庭開銷、償還配偶所積
    欠之債務及配偶之母親撫養費用、子女之就學及撫養費用後
    所剩無幾，勉力繳納10期後，仍因不堪負荷於96年11月停止
    繳納。今聲請人僅餘現有財產16萬元，及名下之汽車一台，
    可供債權人分配。為此特依破產法規定檢附聲請人財產狀況
    說明書以及債權人清冊等文件資料，聲請准予宣告聲請人破
    產等語。
二、矧破產事件非僅涉及個人權益而已，其且攸關公益及社會秩
    序，故而破產法第63條第2項規定「法院對於破產之聲請，
    在裁定前，得依職權為必要之調查，並傳訊債務人、債權人
    及其他關係人」，讓法院能瞭解事件之全貌，為權衡後，作
    出適當之裁定。就破產宣告之原因，民國24年公布施行迄今
    之破產法固僅於第57條揭示「破產，對於債務人不能清償債
    務者，宣告之」，至於導致不能清償債務之原因，則未有規
    範，惟衡諸破產制度非僅為債務人單方之利益而設，其仍須
    兼顧債權人之利益及社會公義，「權利之行使，不得違反公
    共利益或以損害他人為主要目的；行使權利，履行義務，應
    依誠實信用方法」，法有明文，此為權利行使之界限，該原
    則在破產事件中亦有適用。法律允許債務人向法院聲請對己
    宣告破產，以利其更生，基於上開之說明，解釋上須債務人
    善意的陷於不能清償債務者，始足當之，若以損害債權人為
    目的、或浪費或為其他投機行為，致負過重之債務，有意陷
    於不能清償之窘境者，即不足以保護，否則無異鼓勵過大、
    非善意之負債，破壞現存社會秩序及公平原則，當不符破產
    立法本旨。
三、聲請人雖主張伊截至96年12月17日為止，總負債金額達128
    萬9,292元，而伊每月收入雖有6萬2,000元，惟每月仍須負
    擔生活開銷、償還配偶所積欠之債務及配偶之母親撫養費用
    、子女之就學及撫養費用後，實無力支應云云；惟查聲請人
    所負之債務係積欠國內金融機構之信用卡等債務，且業經與
    債權銀行透過總體協商機制，同意由聲請人按月繳交1萬8,0
    07元，此有其提出之債權人清冊及代收業務繳款專用單足稽
    ；是聲請人並未立即面臨須清償龐大債務之壓力。又聲請人
    為51年2月5日出生，現年45歲，在上述條件下為觀察，聲請
    人既正值壯年、並富工作經驗，此均屬其積極之資產，而聲
    請人並陳稱其有16萬元及汽車一輛，並有將來之收入可供支
    應破產財團之用，在客觀上衡量，抗告人若能節支花費，誠
    懇勤勉工作，假以時日，當無不能清償債務之理。況其積欠
    銀行債務之問題，曾透過協商機制申請債務協商，與各參與
    協商之債權銀行於96年2月起達成分期還款，每月清償1萬8,
    007元之協議。是債權銀行因聲請人之申請，經雙方協商後
    ，合意清償計劃，即表示聲請人有能力及意願依該協商達成
    之計劃方案清償，自不容其於協議分期履行成立生效後片面
    拒絕履行，再藉詞不能清償債務，利用破產制度，遂行免其
    債務之目的，且聲請人94、95年度所得分別為60萬7,365元
    及62萬9,812元，有稅務電子閘門財產所得調件明細表附卷
    可稽，自屬有相當工作能力，是衡諸聲請人之財產、工作能
    力及薪資狀況，並非無償還之可能，足見聲請人仍有清償債
    務之可能，與宣告破產要件不符，不應以宣告破產之方式使
    自身社會上之信用破產。從而，聲請人聲請宣告破產，為無
    理由，應予駁回。
四、依破產法第5條、民事訴訟法第95條、第78條，裁定如主文
    。
中    華    民    國    97    年    1     月    31    日
                  民事第一庭法  官  吳芝瑛
如對本裁定抗告須於裁定送達後10日內向本院提出抗告狀。
以上正本證明與原本無異。
中    華    民    國    97    年    1     月    31    日
                            書記官  馮澤文


司法院資訊處製作；財團法人民間司法改革基金會備份。
